【裁判字號】    98,台抗,809
【裁判日期】    981022
【裁判案由】    請求給付工程款聲請訴訟救助
【裁判全文】
最高法院民事裁定              九十八年度台抗字第八○九號
再 抗告 人  偉邦營造股份有限公司
法定代理人  乙○○
訴訟代理人  黃永琛律師
上列再抗告人因與管鑫工程有限公司間請求給付工程款事件，聲
請訴訟救助，對於中華民國九十八年七月二十七日台灣高等法院
裁定（九十八年度抗字第一○四三號），提起再抗告，本院裁定
如下：
    主  文
原裁定廢棄，應由台灣高等法院更為裁定。
    理  由
本件相對人管鑫工程有限公司向台灣台北地方法院（下稱台北地
院）對再抗告人請求給付工程款事件，聲請訴訟救助，經該法院
裁定駁回，其提起抗告。原法院以：相對人主張伊因公司營運不
佳，積欠營利事業所得稅及勞工保險費，法定代理人甲○○亦因
此變賣房產，向銀行質借金錢以墊付工程款，實已無法負擔訴訟
費用等情，提出財政部台北市國稅局納稅義務人違章欠稅查復表
、應繳勞退金查詢及補印繳款單、房地買賣契約書、損益表、資
產負債表、財產目錄及甲○○存摺影本等為證，相對人並積欠勞
工保險費暨滯納金新台幣（下同）八萬零十七元、勞工退休金暨
滯納金六萬六千三百八十四元及營利事業所得稅四十四萬八千六
百八十四元。又相對人自九十三年度起課稅所得額已達負數，尚
無其他營業收入，其聲請訴訟救助，應予准許。爰將台北地院所
為駁回聲請之裁定廢棄，自為裁定准予訴訟救助。
惟按當事人須無資力支出訴訟費用，始得聲請訴訟救助。所謂無
資力，係指窘於生活，且缺乏經濟信用者而言，此觀之民事訴訟
法第一百零七條規定自明。本件依卷附相對人九十三年至九十五
年資產負債表，分別記載：流動資產一千一百零七萬六千九百六
十四元、一千三百七十一萬九千八百六十九元、一千三百零四萬
二千四百八十一元（含現金二萬二千五百三十二元、銀行存款九
十六萬二千五百七十二元、商品存貨八百四十七萬三千三百九十
六元及其他），淨值總額九百三十六萬一千二百三十六元、八百
七十五萬四千七百零七元及股東權益總額八百零七萬七千三百十
九元（資本均一千萬元）等語（見一審卷六四、五三、四一頁）
。相對人既有資產，於其資本仍有相當淨值總額或股東權益總額
之情形，能否謂無籌措款項以支出訴訟費用之資力或信用能力，
即非無疑。原法院未遑詳查究明，遽將台北地院所為駁回相對人
聲請訴訟救助之裁定廢棄，尚有未洽。再抗告論旨，指摘原裁定
不當，聲明廢棄，非無理由。
據上論結，本件再抗告為有理由。依民事訴訟法第四百九十五條
之一第二項、第四百七十七條第一項、第四百七十八條第二項，
裁定如主文。
中    華    民    國  九十八  年    十    月  二十二  日
                      最高法院民事第六庭
                          審判長法官  劉  福  來
                                法官  陳  國  禎
                                法官  陳  重  瑜
                                法官  吳  麗  女
                                法官  簡  清  忠
      本件正本證明與原本無異
                                      書  記  官
中    華    民    國  九十八  年   十一   月    三    日
                                                      Q


司法院資訊處製作；財團法人民間司法改革基金會備份。
